臺中高等行政法院判決　　　　　　　　　　　　　　　九十三年度訴字第五八二號
　　　　　　　　　　　　　　　.
　　原　　　告　啟乙金屬股份有限公司
　　代　表　人　甲○○
　　訴訟代理人　丙○○
　　　　　　　　丁○○
　　被　　　告　彰化縣環境保護局
　　代　表　人　乙○○
　　訴訟代理人　戊○○
右當事人間因廢棄物清理法事件，原告不服彰化縣政府中華民國九十三年九月二十四
日彰府法訴字第○九三○一三五六五八號訴願決定，提起行政訴訟，本院判決如左︰
　　主  文
原告之訴駁回。
訴訟費用由原告負擔。
　　事  實
一、事實概要：緣原告從事不鏽鋼餐具加工製造作業，其作業過程產出有害事業廢棄
    物三氯乙烯，係屬廢棄物清理法第三十一條第一項第二款及行政院環境保護署九
    十二年七月十七日環署廢字第○九二○○五一八六一號公告「應以網路傳輸方式
    申報廢棄物之產出、貯存、清除、處理、再利用、輸出及輸入情形之事業」，惟
    原告未以網路傳輸方式申報其產出、貯存、清除、處理及再利用情形，經行政院
    環境保護署環境督察總隊中區環境督察大隊（下稱環保署中區督察大隊）於九十
    三年五月十八日稽查屬實，並以行政院環境保護署（下稱環保署）九十三年五月
    二十一日環署督字第○九三○○三六一七○號函請被告機關依法處分，被告機關
    乃以原告違反廢棄物清理法第三十一條第一項第二款之規定，爰依同法第五十三
    條之規定處以罰鍰新台幣（下同）六萬元整，並限期於九十三年六月二十五日前
    完成改善。原告不服，提起訴願，遭訴願決定駁回，遂提起本件行政訴訟。
二、兩造聲明：
    (一)原告未於言詞辯論期日到場，據其提出之書狀及其於準備程序到場所為之聲明
      求為判決：訴願決定及原處分均撤銷。
　　(二)被告聲明求為判決：駁回原告之訴。
三、兩造之陳述：
    (一)原告未於言詞辯論期日到場，據其提出之書狀及其於準備程序到場所為主張之
      理由如左：
    1.被告於原告處所查獲之「污泥」僅為原告公司生產過程中所遺留之殘渣，該殘
      渣內並無三氯乙烯之成分，被告至原告公司稽查時，原告公司人員已表明該殘
      渣不含三氯乙烯，此由原告於九十二年向彰化縣政府申請註銷毒性化學物質（
      三氯乙烯）運作登記時，彰化縣政府函覆准予備查函內所註記之說明三附卷可
      稽。惟被告在未經抽樣檢驗之情形下驟然斷定，顯屬違法。
    2.原告對環保法令不熟，被告僅要求原告提出廢棄物聲明書，並未告知要網路傳
      輸申報，況被告也沒有證明原告所產生廢棄物屬有害毒化物。嗣後原告再委由
      第三人琨鼎環境科技股份有限公司（下稱琨鼎公司）就該污泥抽樣檢驗，其檢
      驗結果亦證明該污泥內並不含三氯乙烯，有檢驗報告二紙可參，足證原處分確
      有不查。
    3.按廢棄物清理法第三十一條第一項第二款及同法第五十三條規定之處罰對象，
      為「事業廢棄物中含有毒性化學物質而未依中央主管機關規定之格式、項目、
      內容、頻率，以網路傳輸方式．．．申報」，故以廢棄物中有毒性化學物質為
      處罰之前提。今原告所遺存之污泥內，確實不含三氯乙烯，則原處分自屬不當
      ，請判決如訴之聲明。
    (二)被告答辯之理由：
    1.按「經中央主管機關指定公告一定規模之事業，應於公告之一定期限辦理下列
      事項：．．．二、依中央主管機關規定之格式、項目、內容、頻率，以網路傳
      輸方式，向直轄市、縣（市）主管機關申報其廢棄物之產出、貯存、清除、處
      理、再利用、輸出、輸入、過境或轉口情形。但中央主管機關另有規定以書面
      申報者，不在此限。」、「有下列情形之一者，處新臺幣六萬元以上三十萬元
      以下罰鍰。．．．一、貯存、清除、處理或再利用有害事業廢棄物違反第二十
      八條第一項、第七項、第三十一條第一項、第四項、第三十四條、第三十九條
      第一項或依第二十九條第二項所定管理辦法。」為廢棄物清理法第三十一條第
      一項第二款及第五十三條分別定有明文。又環保署九十二年七月十七日環署廢
      字第○九二○○五一八六一號公告：「一、應以網路傳輸方式申報廢棄物之產
      出、貯存、清除、處理、再利用、輸出及輸入情形之事業。．．．（三）登記
      資本額一百萬元以上．．．或產出有害事業廢棄物之下列事業：．．．８、金
      屬製品製造業（金屬彈簧製造業及金屬線製品製造業除外）。」本件原告依首
      揭規定屬於應以網路傳輸方式申報廢棄物之產出、貯存、清除、處理、再利用
      、輸出及輸入情形之事業，依法自有以網路傳輸方式申報廢棄物之產出、貯存
      、清除、處理、再利用、輸出及輸入情形之義務，合先敘明。
    2.原告主張：被告查獲之污泥並無三氯乙烯，原告再委由第三人琨鼎環境科技股
      份有限公司就該污泥檢驗，亦足證不含三氯乙烯，原處分確有不查云云。
    3.依據彰化縣政府九十二年八月十二日府授環綜字第○九二○一四○八五三二號
      函主旨段：「有關貴公司（管制編號：N0000000）提報三氯乙烯（十八．一公
      斤）『毒性化學物質廢棄認定聲明書』，本府同意備查，惟廢棄物之貯存、清
      理及處理，仍應依有害事業廢棄物相關規定辦理，請查照。」其毒性化學物質
      廢棄認定聲明書中，該公司自行聲明廢棄物品名稱及數量分別為三氯乙烯（十
      八．一公斤），且已請該公司依有害事業廢棄物相關規定辦理，惟該公司並未
      依廢棄物清理法第三十一條第一項第二款規定於聲明廢棄同時以網路傳輸方式
      申報其三氯乙烯產出、貯存、清除、處理及再利用情形，合先敘明。本件原告
      從事不鏽鋼餐具加工製造作業，其作業過程產出有害事業廢棄物（三氯乙烯）
      ，未依規定以網路傳輸方式申報其產出、貯存、清除、處理及再利用情形，經
      環保署中區督察大隊派員於九十三年五月十八日至實地稽查屬實，此有環保署
      九十三年五月二十一日環署督字第○九三○○三六一七○號函暨稽查工作紀錄
      單附卷可稽，原告違反廢棄物清理法第三十一條第一項第二款規定之事證明確
      ，被告爰依同法第五十三條規定處罰六萬元，並無違法或不當。
    4.綜上，原告主張顯無理由，請駁回原告之訴。
　　理  由
一、本件原告未於言詞辯論期日到場，核無民事訴訟法第三百八十六條所列各款情形
    ，爰依到場被告之聲請，由其一造辯論而為判決，合先敘明。
二、按「經中央主管機關指定公告一定規模之事業，應於公告之一定期限辦理下列事
    項：．．．二、依中央主管機關規定之格式、項目、內容、頻率，以網路傳輸方
    式，向直轄市、縣（市）主管機關申報其廢棄物之產出、貯存、清除、處理、再
    利用、輸出、輸入、過境或轉口情形。但中央主管機關另有規定以書面申報者，
    不在此限。」、「有下列情形之一者，處新台幣六萬元以上三十萬萬以下罰鍰。
    ．．．一、貯存、清除、處理或再利用有害事業廢棄物違反第二十八條第一項、
    第七項、第三十一條第一項、第四項、第三十四條、第三十九條第一項或依第二
    十九條第二項所定管理辦法。」廢棄物清理法第三十一條第一項第二款及第五十
    三條第一款分別定有明文。又環保署九十二年七月十七日環署廢字第○九二○○
    五一八六一號公告：「一、應以網路傳輸方式申報廢棄物之產出、貯存、清除、
    處理、再利用、輸出及輸入情形之事業。．．．（三）登記資本額一百萬元以上
    ．．．或產出有害事業廢棄物之下列事業：．．．８、金屬製品製造業（金屬彈
    簧製造業及金屬線製品製造業除外）。」
三、本件原告從事不鏽鋼餐具加工製造作業，其作業過程產出有害事業廢棄物三氯乙
    烯，係屬廢棄物清理法第三十一條第一項第二款及行政院環境保護署九十二年七
    月十七日環署廢字第○九二○○五一八六一號公告「應以網路傳輸方式申報廢棄
    物之產出、貯存、清除、處理、再利用、輸出及輸入情形之事業」，惟原告未以
    網路傳輸方式申報其產出、貯存、清除、處理及再利用情形，經環保署中區督察
    大隊於九十三年五月十八日稽查屬實，並以環保署九十三年五月二十一日環署督
    字第○九三○○三六一七○號函請被告機關依法處分，被告機關乃以原告違反廢
    棄物清理法第三十一條第一項第二款之規定，爰依同法第五十三條之規定處以罰
    鍰六萬元整，並限期於九十三年六月二十五日前完成改善。原告不服，循序提起
    本件行政訴訟。
四、經查，原告係從事不鏽鋼餐具加工製造作業，其作業過程產出有害事業廢棄物，
    核屬環保署公告應以網路傳輸方式申報事業廢棄物產出、貯存等情形之金屬製品
    製造業，為廢棄物清理法第三十一條第一項第二款規定一定規模之事業。環保署
    中區督察大隊於九十三年五月十八日前往彰化縣彰化市○○里○○○路三三之十
    四號原告處稽查，發現原告於九十二年四月三十日聲明廢棄毒性化學物質三氯乙
    烯十八．一公斤貯存於原告公司內，未依規定以網路傳輸方式申報其貯存情形，
    認原告違反廢棄物清理法第三十一條第一項第二款規定，移由被告機關依法處分
    ，此有原告填具之毒性化學物質廢棄認定聲明書、環保署中區督察大隊稽查工作
    紀錄及九十三年五月二十一日環署督字第○九三○○三六一七○號函在卷可稽，
    原告亦自認其未以網路傳輸方式申報，其違規事實洵堪認定。原告雖為上開主張
    ，惟查原告於九十二年八月五日填報聲明廢棄之毒性化學物質三氯乙烯，為有害
    事業廢棄物認定標準第四條第一款第一目依毒性化學物質管理法公告之毒性化學
    物之廢棄物，屬廢棄物清理法第二條第一項第二款第一目之有害事業廢棄物。次
    查，原告於九十二年七月二十四日申請註銷廢棄毒性化學物質三氯乙烯運作登記
    備查，經被告機關以九十二年八月十二日府授環綜字第○九二○一四○八五二號
    函核准註銷，嗣原告依前開函示提報三氯乙烯「毒性化學物質廢棄認定聲明書」
    ，亦經被告機關於同日以府授環綜字第○九二○一四○八五三二號函同意備查，
    並教示原告略以：「廢棄物之貯存、清理及處理，仍應依有害事業廢棄物相關規
    定辦理。」又毒性化學物質管理法第十八條第四款規定「毒性化學物質停止運作
    期間超過一個月者，負責人應自停止運作之日起三十日內，將所剩之毒性化學物
    質列冊報請主管機關核准，並依下列方式處理之．．．四、依廢棄物清理法處置
    。」準此，原告既已將毒性化學物質三氯乙烯十八．一公斤聲明廢棄，原告即應
    依廢棄物清理法處置，並以網路傳輸方式申報貯存情形。縱使原告不知應另行以
    網路傳輸方式申報廢棄物之產出、貯存等情形，揆諸司法院釋字二七五號解釋「
    人民違反法律上之義務而應受行政罰之行為，法律無特別規定時，雖不以出於故
    意為必要，仍須以過失為其責任條件。但應受行政罰之行為，僅須違反禁止規定
    或作為義務，而不以發生損害或危險為其要件者，推定為有過失，於行為人不能
    舉證證明自己無過失時，即應受處罰。」之意旨，原告雖非故意，亦難辭過失責
    任，即應受罰。又原告貯存之毒性化學物質三氯乙烯，既為毒性化學物質管理法
    所管制之物質，且已依法聲明廢棄，已如前述，原告事後主張該聲明廢棄之三氯
    乙烯非毒性化學物質之有害事業廢棄物，自非可採。至於原告提出琨鼎公司之檢
    驗報告，因琨鼎公司經環保署認可檢驗之項目並無三氯乙烯，此有檢驗報告書之
    記載足憑，其檢驗自不足採，尚難為原告有利之認定。
五、綜上所述，原告上開主張，均不足採。從而，被告所為之處分，核無違誤，訴願
    決定遞予維持，亦無不合，原告仍執前詞訴請撤銷，為無理由，應予駁回。兩造
    其餘主張和舉證，與本件判決之結果無影響，爰不予一一論述，併此敘明。
六、據上論結，本件原告之訴為無理由，依行政訴訟法第一百九十五條第一項後段、
    第九十八條第三項前段、第二百十八條，民事訴訟法第三百八十五條第一項前段
    ，判決如主文。
中　　　華　　　民　　　國　　九十四　　年　　　一　　　月　　　五　　　日
                 臺 中 高 等 行 政 法 院   第 三 庭
                                審 判 長 法  官　沈　應　南
                                         法  官　許　武　峰
                                         法  官　林　秋　華
右正本證明與原本無異。
如不服本判決，應於判決送達後20日內向本院提出上訴書狀，其未表明上訴理由者，
應於提起上訴後20日內向本院提出上訴理由書（須依對造人數附具繕本）；如於本判
決宣示或公告後送達前提起上訴者，應於判決送達後二十日內補提上訴理由書（須附
繕本）。未表明上訴理由者，逕以裁定駁回。
提起上訴應預繳送達用雙掛號郵票390元（34元及5元郵票各10份)。
中　　　華　　　民　　　國　　九十四　　年　　　一　　　月　　　五　　　日
                                               書 記 官　王  百　全
